最高法院刑事裁定　　　　　　一○○年度台抗字第一○○六號
抗　告　人　曾仁宗
上列抗告人因貪污案件，不服台灣高等法院中華民國一○○年十
月十三日駁回聲請再審之裁定（一○○年度聲再字第四二四號）
，提起抗告，本院裁定如下：
    主  文
抗告駁回。
    理  由
本件原裁定以抗告人曾仁宗因貪污案件，對於原審法院民國九十
七年三月十三日九十六年度上更(一)字第五七五號確定判決聲請再
審，其聲請意旨略以：(一)、貪污治罪條例第五條第一項第三款對
於職務上之行為收受賄賂罪，所謂「職務上行為」，必係因法律
、命令賦予一定之職務，依該職務在職權內所應執行或得執行之
行為始足當之。預算制度乃行政部門實現其施政方針並經立法部
門參與決策之憲法建制，對預算之審議及執行之監督，屬立法機
關之權限與職責，法定預算及行政法規之執行，均屬行政部門之
職責，是由市、鄉公所編列之「市、鄉民代表基層建設及設備配
合款」，該預算之執行，應屬行政部門之權責，行政慣例上或有
尊重民意代表之建議或指定而予執行，然本質上似難謂係民意代
表法定職權之一種，否則民意代表身兼預算審議、監督及執行之
權，即有紊亂行政權與立法權權力分立與制衡之憲政秩序之虞，
此有最高法院九十七年度台上字第一一七九號、九十五年度台上
字第四二八○號判決意旨可資參照。原確定判決竟認抗告人建議
本件「新竹市新莊里公兒二公園」（下稱「公兒二」）用地徵收
補償案，係抗告人行使其議員之職權，而符合貪污治罪條例第五
條第一項第三款之「職務上行為」，顯與憲法權力分立之原則相
違背，亦與前揭最高法院判決意旨不符，自屬判決違背法令。(二)
、證人溫秀香、張祖琰之證詞及新竹市政府九十二年八月二十二
日府建公字第○九二○○七○一四四號函，顯有利於抗告人，原
確定判決就此等證據竟未予調查，率認本件「公兒二」用地徵收
補償案，係因抗告人之建議案所推動，顯有應於審判期日調查之
證據而未予調查之違背法令。(三)、原確定判決未細究新竹市政府
工務局、建設局、財政局、主計室之會簽相關資料，率認「公兒
二」用地之徵收計畫，係因新竹市議會之函送，始啟動徵收程序
，顯有認定事實未依證據之違法。(四)、本件貪污案並無他人賄賂
之事實，亦無公務員取得不法利益及侵害國家法益情事，乃屬單
純之民事糾紛，此有台灣新竹地方法院九十八年度訴字第六一九
號民事判決可資參照，原確定判決徒以檢察官所提各種薄弱之證
據，遽認抗告人有罪，於法並有未合。且前揭證據，均屬「確實
之新證據」，爰依刑事訴訟法第四百二十條第一項第六款規定，
聲請再審等語。原裁定以：聲請意旨(一)所引用之最高法院九十七
年度台上字第一一七九號判決，係於九十七年三月二十日製作，
已在本案最後事實審於同年月十三日宣示判決之後，即非屬事實
審法院判決前業已存在，為法院、當事人所不知，不及調查斟酌
，至其後始行發現之「新證據」，遑論該判決僅謂預算之執行係
屬行政部門之權責，並未針對民意代表就預算之建議是否屬於其
職務上之行為加以闡釋，自與本案無涉；至所引用之最高法院九
十五年度台上字第四二八○號判決，其發回意旨(三)係針對該案之
第二審判決一方面認定貪污治罪條例第五條第一項第三款規定之
「職務上行為」，必因法律、命令賦予之職務，依該職務在職權
內所應為或得為者為限，他方面卻又認定民意代表對「補助款」
預算之建議施作或採購，非法律或命令所賦予，但效力上與法律
賦予之職務相當，有判決理由矛盾之情形，加以指摘，並未具體
認定民意代表對預算之建議是否屬其職務上之行為，亦非自形式
上觀察，顯然可認為足以動搖原有罪之確定判決，而為受判決人
無罪、免訴、免刑或輕於原判決所認罪名判決之證據。況縱如抗
告人所稱，原確定判決與前揭最高法院判決意旨不符，亦屬判決
是否違背法令、得否對原確定判決提起非常上訴以資救濟之問題
，與刑事訴訟法第四百二十條第一項第六款所定之再審要件無涉
。聲請意旨(二)所指證人溫秀香、張祖琰之證詞及新竹市政府九十
二年八月二十二日府建公字第○九二○○七○一四四號函，則均
係當事人於原審法院判決前已發現並提出之證據，縱如該聲請意
旨所稱，原審法院就前揭證據未予調查、審酌，亦僅係原審法院
有無「重要證據漏未審酌」之問題，與「確實之新證據」須具備
「嶄新性」，尚屬有間，而本件既非不得上訴於第三審法院之案
件，自不得以「重要證據漏未審酌」作為聲請再審之理由。況前
揭證據之憑信性如何，尚須經法院進一步調查，始能加以認定，
亦不具備「確實之新證據」之「確實性」要件。至該聲請意旨所
指原確定判決有應於審判期日調查之證據而未予調查之違法，亦
屬得否對原確定判決提起非常上訴以資救濟之問題，核與刑事訴
訟法第四百二十條第一項第六款所定之再審要件無涉。聲請意旨
(三)所指新竹市政府工務局、建設局、財政局、主計室之會簽相關
資料，業據原確定判決加以審酌，並憑以認定本件「公兒二」用
地徵收補償案之推動進行，係由抗告人利用擔任新竹市議員期間
，於九十二年六月二十日新竹市議會第六屆第三次定期會第十七
次會議，臨時提出「儘速辦理新莊里長春段四二○地號公園及兒
童遊戲用地」之議案，並請新竹市議員王明魁、駱克銘、陳文正
、陳清全等人連署，經議會照案通過後，於同年月二十七日以（
92）竹市議字第一一六三號函檢送新竹市政府查照辦理，始促成
啟動徵收之程序等情。原確定判決既已審酌上開證據，進而為事
實之判斷，自屬法院職權之行使，此部分聲請意旨所指，無非徒
憑己意，就上開證據之證明力再予爭執，自非適法之聲請再審之
理由，上開證據亦非屬「確實之新證據」。聲請意旨(四)所指，前
經原審法院以九十九年度聲再字第三六八號裁定，認台灣新竹地
方法院係於九十八年十一月三十日始為九十八年度訴字第六一九
號民事判決，已在原確定判決裁判後，並不具備「嶄新性」之要
件，況該民事判決係本件共同被告李仁財依履行契約、繼承之法
律關係，向證人黃家良、黃資貽請求連帶給付金錢及利息，並未
就抗告人是否成立對於職務上之行為收受賄賂罪，加以調查，顯
非屬足以動搖原確定判決之「確實之新證據」，而以抗告人此部
分聲請為無理由，予以駁回在案。抗告人嗣以同一原因重新聲請
再審，復經原審法院以一○○年度聲再字第一○四號裁定認其聲
請不合法而予駁回，乃其再以同一原因聲請再審，於法自有未合
。因認其再審聲請為無理由及不合法，裁定予以駁回。抗告意旨
仍執陳詞，並謂：(一)、依地方制度法規定，地方民意代表對於地
方政府雖可提出建議案，但無法定之行政權，其就會議事項所為
之言論、提案及表決，對外均不負責任，且在地方會議中之提案
及議決，皆採集體方式為之，並無個人之裁量權限，即無具體職
務上之行為可藉以收賄，所為自與對於職務上之行為收受賄賂罪
構成要件不該當。(二)、本件事實審法院僅採取對抗告人不利之證
據，對抗告人有利之證據則皆不予採納，顯然違背刑事訴訟法第
二條第一項之規定。(三)、依證人溫秀香、張祖琰之證詞及新竹市
政府各單位相關資料，足見本件「公兒二」用地徵收補償案早已
納入新竹市政府九十一年度之施政計畫，並為當時新竹市長亟欲
兌現競選政見之政策，並非新竹市議員之職務上行為，縱抗告人
於新竹市議會提出建議案，亦與新竹市政府用地取得及地上拆遷
補償費之預算執行無涉，是前揭證據應屬「確實之新證據」。(四)
、台灣新竹地方法院九十八年度訴字第六一九號民事判決係依據
本件貪污案第一審判決內之切結書等證據所作成，自亦屬「確實
之新證據」。(五)、依內政部九十九年九月二日內授中民字第○九
九○○三五五六○號函所載，有關公園徵收之核准及辦理事宜，
應屬行政機關之權責，縣、市議員基於為民服務，可提出建議意
見；同部一○○年十月二十日內授中民字第一○○○七二二一五
九號書函亦稱，建議權係議員之法定職權，地方民意代表對地方
公共事務所提建議事項，行政機關自得衡酌是否採納執行，如獲
行政機關採納，其執行權責應屬地方政府而非民意代表。足證地
方民意代表並未具有主管公共事務之職務，原確定判決對事實之
認定，顯然違法云云。惟查：「法院認為無再審理由者，應以裁
定駁回之。經前項裁定後，不得更以同一原因聲請再審」；「法
院認為聲請再審之程序違背規定者，應以裁定駁回之」，刑事訴
訟法第四百三十三條、第四百三十四條分別定有明文。又刑事訴
訟法第四百二十條第一項第六款所謂「發現確實之新證據」，係
指該項證據於事實審法院判決前已經存在，而為法院、當事人所
不知，致未提出，而不及調查斟酌，至其後始行發現者而言。而
該項證據，固不以絕對不須經過調查程序為條件，但必須顯然可
認為足以動搖原有罪確定判決，而為受判決人無罪、免訴、免刑
或輕於原判決所認罪名之判決者為限。依本件聲請意旨及其檢附
資料，各該內容或屬事實審法院判決前，抗告人已經知悉並提出
為證，或為對於原確定判決已斟酌、說明之事項，再度爭執，而
非事實審法院判決前已存在，為當事人所不知，至其後始行發現
，且從形式上觀察，顯然足以動搖原有罪確定判決之確實新證據
，或係經原審法院認其聲請再審為無理由而以裁定駁回後，更以
同一原因聲請再審。原裁定認其聲請為無理由及不合法，予以駁
回，經核於法尚無違誤。抗告意旨仍執陳詞，對於原裁定所為論
述，持憑己見而為不同之評價，或提出非屬確實之新證據，對原
確定判決已在理由中詳加說明之事項，任意指摘，為無理由，應
予駁回。
據上論結，應依刑事訴訟法第四百十二條，裁定如主文。
中    華    民    國  一○○  年   十二   月    七    日
                      最高法院刑事第二庭
                          審判長法官  謝  俊  雄  
                                法官  魏  新  和  
                                法官  徐  文  亮  
                                法官  吳  信  銘  
                                法官  蔡  彩  貞  
本件正本證明與原本無異
                                      書  記  官  
中    華    民    國  一○○  年   十二   月   十三   日
                                                      Q